【裁判字號】    89,易,1674
【裁判日期】    890726
【裁判案由】    詐欺等
【裁判全文】
臺灣高雄地方法院刑事判決                        八十九年度易字第一六七四號
    公  訴  人  臺灣高雄地方法院檢察署檢察官
    被      告  乙○○
    被      告  甲○○
右列被告等因詐欺等案件，經檢察官提起公訴（八十九年度偵字第五九六七號），本
院判決如左：
    主  文
乙○○、甲○○共同連續行使偽造之全民健康保險卡，足以生損害於他人，各處拘役
伍拾玖日，如易科罰金，均以參佰元折算壹日。
    事  實
一、乙○○係高雄市政府警察局保安警察大隊特勤中隊員警，於民國八十八年十二月
    二十日，明知其於同年月十八日以配偶徐祝君名義之健保Ｃ卡，向承辦人員何麗
    萍換得之卡號00000000號全民健康保險卡空白Ｄ卡，係其妻徐祝君之名
  義，不得供他人使用。竟因友人甲○○之全民健康保險卡遺失後未更換，且當時
    眼疾嚴重，急須看診，而在高雄市內某處，向其請求欲借用該張空白之全民健康
    保險卡後偽填其姓名年籍後供看診使用之請託，即答應甲○○之請求，而交付該
    張全民健康保險卡，並即由甲○○在該張徐祝君所有之全民健康保險卡Ｄ卡上之
    姓名欄、身分證號碼欄、出生日期欄，分別填寫僅供識別身分用之「甲○○」名
    字（性質上並非署押）、甲○○之身分證號碼「Ｔ二二一一一六八一號」、甲
    ○○之出生年月日「六十三年五月十八日」等，而將該張全民健康保險卡偽造成
    為甲○○所有之名義，並由甲○○連續於八十八年十二月二十日、二十二日、二
    十四日、二十五日，持該張偽造之全民健康保險卡，前往高雄市基福眼科就診四
    次而行使之。
二、案經高雄市政府警察局移送臺灣高雄地方法院檢察署檢察官偵查起訴。
    理  由
一、訊據被告乙○○、甲○○均坦承右揭犯罪事實不諱，核與證人何麗萍於警訊時之
    證述相符，並有偽造之徐祝君所有卡號00000000號全民健康保險卡Ｄ卡
    扣案可佐。被告二人犯行，事證均已明確，足以認定。
二、核被告二人所為，均係犯刑法第二百十六條、第二百十二條之行使偽造特種文書
    罪。被告二人間，有犯意聯絡及行為分擔，均為共同正犯。其二人共同偽造特種
    文書後進而行使，其等偽造之低度行為，已為行使之高度行為所吸收，不另論處
    ；被告二人先後四次共同行使特種文書之犯行，時間緊接，犯罪構成要件相同，
    顯係基於概括犯意為之，均為連續犯，均應論以一罪，並加重其刑。茲審酌被告
    二人犯後均坦承犯行，態度尚佳，因被告甲○○急須看診而犯罪之動機、目的，
    本件之前均無犯罪前科，足見素行均尚佳等一切情狀，爰分別量處如主文所示之
    刑，並均諭知如易科罰金之折算標準。扣案偽造之徐祝君所有卡號000000
    00號全民健康保險卡Ｄ卡，係徐祝君所有而非被告二人所有，不予宣告沒收；
    其上之「甲○○」名字，性質上僅為供識別身分使用，而非具有署名簽押之性質
    ，並非偽造之署押，亦不宣告沒收，併予敘明。
三、至公訴意旨另認被告甲○○係基於不法所有之意圖，而連續於八十八年十二月二
    十日、二十二日、二十四日、二十五日，持該偽造之健保卡，前往高雄市基福眼
    科就診四次，致中央健康保險局、基福眼科受有損害，而認被告甲○○另涉有刑
    法第三百三十九條第二項之詐欺得利罪嫌等語。惟查，刑法第三百三十九條第二
    項詐欺得利罪之成立，須以行為人出於意圖為自己或第三人不法之利益，施用詐
    術使人陷於錯誤而將本人或第三人之物交付為成立要件，故如行為人並無不法意
    圖，或其所用之方法不能認為係詐術，即與構成要件不符而不成立該罪。訊據被
    告堅詞否認犯行，辯稱：其於八十八年十二月間亦有健保身分，當時係因其所有
    之全民健康保險卡遺失後未更換，且當時眼疾嚴重，急須看診，始臨時向同案被
    告乙○○借用該張空白全民健康保險卡等語。經查，被告自八十四年三月一日加
    入全民健康保險後，迄今均未退保，其於八十八年十二月間係於屏東縣鹽埔鄉公
    所投保等情，有中央健康保險局高屏分局八十九年六月二十七日健保高承二字第
    八九００五三四五號函所檢送之被告投保資料在卷可稽。被告當時既然確實有全
    民健康保險之身分，則其即有權利以健保身分看診，故雖持他人之全民健康保險
    卡看診而有不當，然仍應足認並無意圖自己不法利益之意圖；且因其本即具有全
    民健康保險之身分，亦應認其並非施用詐術以取得全民健康保險之身分；另因其
    具有全民健康保險之身分，中央健康保險局及基福眼科亦均不致於因而受有損害
    。綜上所述，被告此部分之行為與詐欺罪之要件不符，而本院又查無其他證據足
    認被告確有公訴人所指之犯行，本應諭知被告無罪，惟因公訴人就此部分係認與
    前揭有罪部分具有牽連犯之裁判上一罪關係起訴，爰不另為無罪之諭知，併予敘
    明。
據上論斷，應依刑事訴訟法第二百九十九條第一項前段，刑法第二十八條、第五十六
條、第二百十六條、第二百十二條、第四十一條，罰金罰鍰提高標準條例第一條前段
、第二條，判決如主文。
中      華      民      國    八十九    年      七      月    二十六    日
                                  臺灣高雄地方法院刑事第一庭
                                      法  官  郭文通
右正本證明與原本無異。
如不服本判決，應於判決送達後十日內，向本院提出上訴狀。
                                      書記官  黃國忠
中      華      民      國    八十九    年      七      月    二十六    日
附錄本案論罪科刑法條：
刑法第二百十二條
偽造、變造護照、旅券、免許證、特許證及關於品行、能力服務或其他相類之證書、
介紹書，足以生損害於公眾或他人者，處一年以下有期徒刑、拘役或三百元以下罰金
。
刑法第二百十六條
行使第二百十條至第二百十五條之文書者，依偽造、變造文書或登載不實事項或使登
載不實事項之規定處斷。


司法院資訊處製作；財團法人民間司法改革基金會備份。
